【裁判字號】    95,易,773
【裁判日期】    950925
【裁判案由】    侵占
【裁判全文】
臺灣板橋地方法院刑事判決              95年度易字第773號
公  訴  人  臺灣板橋地方法院檢察署檢察官
被      告  乙○○
上列被告因侵占案件，經檢察官提起公訴（95年度偵緝字第461
號），本院依簡式審判程序，判決如下：
    主      文
乙○○連續意圖為自己不法之所有，而侵占自己持有他人之物，
處有期徒刑陸月，如易科罰金，以參佰元折算壹日。
    事      實
一、乙○○係甲○○（民國七十五年十二月出生）之母，自八十
    九年間起，即以甲○○名義開設臺北縣三峽鎮大埔郵局帳戶
    （帳號：000000000000號），並經甲○○之同
    意，由乙○○管領、使用該帳戶之存摺、印鑑章及提款卡。
    嗣甲○○於九十二年三月二十六日在全國加油站打工時，因
    發生職業災害，可獲得保險理賠及賠償金，詎乙○○竟基於
    意圖為自己不法所有之概括犯意，連續於九十二年七月三十
    日學校團體保險金新臺幣（下同）五十萬四百十一元、同年
    十二月十三日全國加油站理賠金二百八十萬元及九十三年五
    月四日個人人身保險金五十七萬零九十一元存入上開帳戶內
    時，均易持有為所有，予以侵占入己，計侵占三百八十七萬
    零九十一元（起訴書誤計為三百八十四萬二千零三十四元）
    ，嗣後各於翌日或數日不等，陸續以上開之郵局提款卡、存
    簿及印鑑，至ＡＴＭ自動提款設備或郵局櫃臺提領之方式加
    以提領（嗣後於九十五年二月二十一日還款二百四十萬元）
    。嗣於九十三年十一月八日，甲○○因起意欲使用上開帳戶
    內金錢，至郵局重行補辦存簿時，始悉上情。
二、案經甲○○訴由臺灣板橋地方法院檢察署檢察官偵查後提起
    公訴。本院於準備程序進行中，乙○○就被訴事實為有罪之
    陳述，經告知簡式審判程序之旨，並聽取各當事人之意見後
    ，本院合議庭裁定由受命法官獨任進行簡式審判程序。
    理      由
一、上開犯罪事實，業據被告乙○○於本院審理時坦承不諱，與
    證人即被害人甲○○於本院審理時證述之情節互核相符，並
    有三峽大埔郵局客戶歷史交易清單共三紙、支付憑據一紙在
    卷可稽，足認被告前揭自白應與事實相符，堪予採信。本案
    事證明確，被告犯行洵堪認定，自應依法論科。
二、被告行為後，刑法及其施行法業於九十五年七月一日修正施
    行，關於新舊法律變更之比較適用，原則上應就罪刑有關之
    共犯、未遂犯、想像競合犯、牽連犯、連續犯、結合犯，以
    及累犯加重、自首減輕暨其他法定加減原因（如身分加減）
    與加減例等一切情形，綜其全部罪刑之結果而為比較（最高
    法院九十五年第八次會議關於中華民國刑法九十四年修正施
    行後之法律比較適用決議第一點第(四)小點參照），經查：(1)
    就易科罰金之折算標準部分，如依修正前刑法第四十一條第
    一項及修正前罰金罰鍰提高標準條例第二條之規定，應以銀
    元三百元即新臺幣九百元折算一日，惟若依修正後刑法第四
    十一條第一項前段（原罰金罰鍰提高標準條例第二條已同時
    刪除）之規定，應以新臺幣一千元、二千元或三千元折算一
    日，二者相較之下，應以修正前之規定較有利於被告；(2)按
    刑法第三百三十五條第一項侵占罪法定刑內有關得併科罰金
    刑之部分，依修正後刑法施行法第一條之一及刑法第三十三
    條第五款等規定，所得併科之罰金刑最高為新臺幣三萬元、
    最低為新臺幣一千元，然依被告行為時即修正前之刑法及罰
    金罰鍰提高標準條例之規定，該罪得併科之罰金刑經提高倍
    數後，最高額雖與修正後之規定相同，惟最低額部分顯較修
    正後為輕；(3)修正後刑法已刪除第五十六條關於連續犯之規
    定，亦即本案被告在前述時間分別犯毒品危害防制條例罪，
    如依修正後之規定，僅能分論併罰，再定其應執行之刑，此
    較諸修正前僅論以一罪並加重其刑，並未更有利於被告。從
    而，經綜合比較前述各項法律變更之結果後，本案因修正後
    之規定並未對被告較為有利，依據刑法第二條第一項前段，
    應一體適用修正前刑法及修正前罰金罰鍰提高標準條例之規
    定，合先敘明。因此，比較上述修正前、後之刑罰法律，修
    正後之相關規定並未較有利於被告。綜合上述修正前、後條
    文而為比較，依刑法第二條第一項前段之規定，自應整體適
    用被告行為時即修正前刑法之規定，應予敘明。
三、核被告所為，係犯刑法第三百三十五條第一項之侵占罪。被
    告先後數次犯行，時間緊接，觸犯構成要件相同之罪，顯係
    基於概括犯意為之，為連續犯，應依修正前刑法第五十六條
    之規定論以一罪，並加重其刑。爰審酌被告雖為告訴人之母
    親，竟不念及其子因職災成殘，狠心將告訴人因職災所理賠
    之鉅額款項提領一空，離家不知去向，經告訴人提出告訴，
    由檢察官傳喚、拘提，最後發佈通緝，始在中正機場欲出關
    時被查獲，且於檢察官偵訊時仍矢口否認犯行，飾詞圖卸，
    迄今尚未與告訴人達成和解、告訴人表示無法原諒其行為，
    兼衡被告與被害人之關係、並非從無盡到照護之責，經查獲
    後尚知歸還部分款項，於本院審理時自知事證明確，未再多
    為無謂辯解而坦承犯行等一切情狀，量處如主文所示之刑，
    以資懲儆。
據上論斷，應依刑事訴訟法第273條之1第1項、第299條第1項前
段，刑法第2 條第1 項前段、第335 條第1 項、修正前刑法第56
條、修正前第41條第1 項前段，罰金罰鍰提高標準條例第1 條前
段、修正前第2條，判決如主文。
本案經檢察官靳開聖到庭執行職務。
中    華    民    國    95    年    9     月    25    日
                  刑事第八庭  法  官  王偉光
上列正本證明與原本無異。
如不服本判決，應於判決送達後十日內向本院提出上訴狀（應附
繕本），上訴於臺灣高等法院。
                              書記官  陳怡君
中    華    民    國    95    年    9     月    25    日
附錄本案論罪科刑法條：
中華民國刑法第335 條（普通侵占罪）
意圖為自己或第三人不法之所有，而侵占自己持有他人之物者，
處5 年以下有期徒刑、拘役或科或併科1 千元以下罰金。
前項之未遂犯罰之。


司法院資訊處製作；財團法人民間司法改革基金會備份。
